【裁判字號】    95,交簡上,30
【裁判日期】    950614
【裁判案由】    過失傷害
【裁判全文】
臺灣臺南地方法院刑事判決            95年度交簡上字第30號
    上  訴  人  臺灣臺南地方法院檢察署檢察官
    被      告  甲○○
                        號
上列上訴人因被告過失傷害案件，不服中華民國九十五年一月九
日本院九十五年度交簡字第四四號第一審判決（聲請案號：九十
四年度偵字第一四六六○號），提起上訴，本院管轄之第二審合
議庭判決如下：
    主  文
上訴駁回。
    事  實
一、甲○○於民國九十四年三月五日十二時五十分許，駕駛車牌
    號碼ＶＴ－五九一九號自用小客車，沿臺南縣官田鄉○○路
    由北向南方向行駛至勝利路一四八號前，擬超越同向右前方
    由何基麟所騎乘車號Ｊ二二－九○八號之重型機車時，本應
    注意汽車行駛時，駕駛人應注意車前狀況，隨時採取必要之
    安全措施，及兩車並行之間隔；又超車時，應於前車左側保
    持半公尺以上之間隔超過，而依當時天候晴朗，有日間自然
    光線，鋪設柏油之路面乾燥無缺陷，亦無障礙物，視距良好
    等客觀情況，並無不能注意之情事，竟疏未注意保持安全間
    隔，而與何基麟所騎乘之上開機車發生擦撞，致何基麟人車
    倒地，因而受有右側硬腦膜下出血、蜘蛛膜下腔出血、左鎖
    股骨折、左側第二、三、六、七肋骨骨折等傷害。車禍事故
    發生後，經臺南縣警察局麻豆分局交通事故處理小組警員張
    登祐到場處理時，在警員尚不知何人為肇事汽車之駕駛人前
    ，甲○○即向警員張登祐坦承其為肇事車輛之駕駛人而自首
    ，並接受裁判，而何基麟於九十四年七月十一日因心臟血管
    疾病自然死亡。
二、案經甲○○自首及乙○○、郭何淑卿訴由臺灣臺南地方法院
    檢察署檢察官偵查後聲請簡易判決處刑。
    理  由
一、被告甲○○於警詢、檢察官偵查中及本院準備程序、審理程
    序中固不爭執在上開時、地駕駛車號ＶＴ－五九一九號自用
    小客車與被害人何基麟所騎乘車號Ｊ二二－九○八號之重型
    機車發生擦撞，致何基麟人車倒地，因而受有右側硬腦膜下
    出血、蜘蛛膜下腔出血、左鎖股骨折、左側第二、三、六、
    七肋骨骨折等傷害等事實，惟就過失有無及程度之認定則仍
    有爭執，向本院進狀並以言詞辯稱略以：伊當時行駛之車道
    前方沒有任何車輛；伊並未變換車道，可能車禍現場圖之汽
    車行進路線畫法不夠完整，以致車鑑會人員誤解伊汽車要變
    換車道；如非機車自外側切入，未注意快車道上直行之汽車
    ，應不致與汽車後行李箱右側擦撞；伊懷疑被害人當時可能
    因為心臟病、高血壓等問題，突然暈眩導致騎乘之機車左傾
    ，機車手把才能與伊直行駕駛之汽車後行李箱擦撞，或者想
    左轉行進至對向馬路，從慢車道切入快車道，才與在車道上
    直線行進之被告車輛發生擦撞云云。經查：
  (一)被告駕駛上開自用小客車於前揭時地與被害人所騎乘之機車
    發生擦撞，致被害人受有右側硬腦膜下出血等傷害等情，有
    臺南縣警察局麻豆分局道路交通事故調查報告表、現場圖、
    臺南縣警察局刑警隊鑑識組現場勘查採證報告（含勘查照片
    三十九張）（臺灣臺南地方法院檢察署九十四年度相字第九
    八五號卷第十三、十四、十五頁及第四十一頁至第七十一頁
    ）各一份、現場照片十二張（上開相驗卷第十九頁至第二十
    四頁）、臺灣省立奇美醫學中心病例一份附卷可稽，自堪信
    屬真實。
  (二)被害人死亡原因經法務部法醫研究所鑑定結果：「解剖結果
    可見死者腦部存有陳舊外傷，和死亡無明顯相關。可能僅與
    車禍相關。其死亡原因應為心臟血管疾病和本身器官狀況相
    關，即可能因其器官功能不好，加上心臟血管疾病致死，與
    車禍不相關。死亡方式為自然死。」，亦有法務部法醫研究
    所（９４）醫鑑字第一二八○號鑑定書附卷可憑，是被害人
    何基麟之死亡結果堪認與上揭車禍無涉。
  (三)被告雖以上開情詞置辯，然經臺南縣警察局刑警隊鑑識組現
    場勘查採證結果：被告所駕駛之自用小客車右側車身近車尾
    之擦痕，水平長度約二十九．五公分，實際長度約三十公分
    ，距地面高度約八十九公分至九十公分，與被害人所騎乘機
    車左手把外端下緣處（距地面高度約九十二．五公分）位高
    相近，因而研判被告所駕駛之自用小客車以上開擦痕處與被
    害人機車左手把擦撞之可能性較高，有上開現場勘查採證報
    告可憑；參之被告行進方向及機車刮地痕均沿該路段直行，
    刮地痕及血跡均位快車道上，刮地痕長達六．二公尺等情，
    有交通事故現場圖及現場照片可佐，足見被害人所騎乘之機
    車係直行於上開路段之快車道上；而被告汽車右側車身近車
    尾之擦痕，其靠近車尾之一端，與靠近後車門之一端相較，
    呈現分岔、顏色趨淡及明顯放射狀，有上開勘查採證報告所
    附編號第十九、二十五號照片附卷可稽，上開擦痕顯係由靠
    近右後車門一端往車尾部分之一端延伸，則依上開現場跡證
    觀察，被害人所騎乘之機車行向應同於被告所駕使之自用小
    客車，且在發生擦撞之前，係在被告所駕駛自用小客車之前
    方；亦即，本件被告所駕駛之自用小客車應係超越在前方由
    被害人所騎乘之機車時發生擦撞而肇事，至堪認定。被告於
    偵查中辯稱伊行進時前面沒有車子云云，並無可採。另被告
    辯稱伊並未變換車道云云，然查卷附資料（包括現場圖）、
    證據、公訴意旨、原審及本院認定之犯罪事實，無一指稱被
    告有變換車道之情，被告此部分辯解顯屬誤會；又被告辯稱
    機車應係自外側切入，否則不致與汽車後行李箱右側擦撞，
    及伊懷疑被害人當時可能因為心臟病、高血壓等，突然暈眩
    導致騎乘之機車左傾，機車手把才能與伊直行駕駛之汽車後
    行李箱擦撞，或者想左轉行進至對向馬路，從慢車道切入快
    車道，才與在車道上直線行進之被告車輛發生擦撞云云，係
    被告臆測之詞，並無任何根據，亦無足取。
  (四)按汽車行駛時，駕駛人應注意車前狀況及兩車並行之間隔，
    並隨時採取必要之安全措施；又超車時，應於前車左側保持
    半公尺以上之間隔超過，道路交通安全規則第九十四條第三
    項、第一百零一條第五款分別定有明文，被告於上開時地駕
    駛自用小客車，自應注意遵守上開規定，且依卷附道路交通
    事故調查報告表所載，案發當時天候晴朗，有日間自然光線
    ，鋪設柏油之路面無缺陷，亦無障礙物，視距良好等情形以
    觀，並無不能注意之情事，竟疏未注意車前狀況，即貿然超
    車，復未於前車左側保持半公尺以上間隔，致擦撞被害人所
    騎乘之上開機車，被害人因而受有前揭傷害，被告顯有過失
    。且被告過失行為與被害人所受傷害間，具有相當因果關係
    ，被告過失傷害犯行足以認定。
  (五)至本件經送臺灣省臺南區車輛行車事故鑑定委員會鑑定，雖
    認被告駕駛小客車，行經肇事地點道路，超越未保持安全間
    隔，致發生撞擊事故，為肇事原因；被害人駕駛普通重型機
    器腳踏車，行經肇事地點道路，正常行駛遭撞擊，無肇事因
    素；並援引道路交通安全規則第一百零一條第五款（原鑑定
    意見所引用法條係道路交通安全規則第一百零一條第一項第
    五款，顯係誤載）之規定為其論據，有上開鑑定意見書一份
    在卷可稽。惟本院認定被告除超車未於前車左側保持半公尺
    以上間隔外，尚有未注意車前狀況，因而肇致本件交通事故
    之過失，已如前述，上開鑑定意見顯有闕漏，為本院所不採
    ，附此敘明。
二、核被告所為，係犯刑法第二百八十四條第一項前段之過失傷
    害罪。被告於本案肇事後，犯罪未被有偵查權之公務員或機
    關發覺前，即向到場處理之警員張登祐表明係肇事車輛之駕
    駛人而自首，進而接受裁判，應依刑法第六十二條前段之規
    定，減輕其刑。原審適用刑事訴訟法第四百四十九條第一項
    前段、第四百五十四條第二項，刑法第二百八十四條第一項
    前段、第六十二條前段、第四十一條第一項前段、第七十四
    條第一款，罰金罰鍰提高標準條例第一條前段、第二條之規
    定，並審酌被告無刑案前科，素行尚佳，被告之過失程度及
    肇事原因（被害人何基麟則無肇事原因），被害人受有上開
    傷害，受傷之程度非輕，然被告於本件交通事故發生後，即
    與告訴人及被害人之家屬連何梅、郭何淑卿及何淑暖及乙○
    ○等人達成民事上調解，並賠償新臺幣（下同）四十萬元，
    及其犯後態度，被告現職為教師等生活狀況、智識程度等一
    切情狀，量處被告有期徒刑五月，並諭知易科罰金之折算標
    準，再斟酌被告前未曾受有期徒刑以上刑之宣告，本件係自
    首，並已賠償告訴人郭何淑卿及乙○○等人，盡力彌補犯罪
    所生之損害，歷此教訓，當知所警惕，信無再犯之虞，認以
    暫不執行其刑為當，併予宣告緩刑二年，本院經核其認事用
    法，均無不當，量刑及併為緩刑諭知亦稱妥適。檢察官上訴
    意旨，指摘原審量刑過輕，為無理由，應予駁回。
據上論斷，應依刑事訴訟法第四百五十五條之一第一項、第三項
、第三百六十八條，判決如主文。
本案經檢察官丙○○到庭執行職務。
中    華    民    國    95    年    6     月    14    日
                刑事第二庭  審判長法  官  鄭文祺
                                  法  官  林中如
                                  法  官  陳賢德
以上正本證明與原本無異。
不得上訴。
                                  書記官  王志銘
中    華    民    國    95    年    6     月    16    日


司法院資訊處製作；財團法人民間司法改革基金會備份。
